臺灣高等法院刑事裁定
111年度毒抗字第1015號
抗告人  臺灣士林地方檢察署檢察官
被  告  陳昭宇
                
              
上列抗告人因被告違反毒品危害防制條例案件，不服臺灣士林地
方法院中華民國111年10月28日裁定（111年度毒聲字第419號）
提起抗告，裁定如下：
    主  文
原裁定撤銷，發回臺灣士林地方法院。
    理  由
一、原裁定意旨略以：被告陳昭宇於民國110年3月21日20時、21
    時許，在臺北市○○區○○路00○0號住處，施用第二級毒品甲基
    安非他命，經檢察官以110年度毒偵字第1155號為附命戒癮
    治療緩起訴處分確定，緩起訴期間自110年9月3日起至112年
    3月2日止。被告依期履行完成戒癮治療；然於緩起訴處分期
    間之111年4月間，另犯竊盜案件，經臺灣士林地方檢察署檢
    察官以111年度偵字第10053、11467號提起公訴，緩起訴處
    分則經該檢察署檢察官依刑事訴訟法第253條之3第1項第1款
    規定，以111年度撤緩字第173號撤銷緩起訴處分確定。檢察
    官因而依毒品危害防制條例第20條第1項規定聲請裁定對被
    告進行觀察勒戒。審酌檢察官並未針對被告完成戒癮治療之
    後，尚有繼續施用毒品之傾向提出相關事證，也未敘明基於
    何種考量認不宜依刑事訴訟法第253條規定予以不起訴處分
    ，僅因被告另涉犯竊盜案件經起訴而遭撤銷緩起訴處分，即
    直接聲請裁定令被告入勒戒處所觀察、勒戒，檢察官之裁量
    權行使容有瑕疵，難認已為合義務裁量，因而駁回檢察官之
    聲請。
二、抗告意旨略以：最高法院110年度台上字第2096號判決明白 
    揭示：戒癮治療執行完畢之效力，難認與觀察、勒戒或強制
    戒治已執行完畢等視，且不因其間是否另犯施用毒品罪經起
    訴、判刑或執行而有不同。檢察官考量被告於緩起訴期間，
    另犯竊盜案件經提起公訴，且之前已有施用毒品經緩起訴處
    分之前案紀錄等具體狀況，依法聲請裁定對被告執行觀察、
    勒戒，並無不當。
三、經查：
(一)被告坦承施用第二級毒品甲基安非他命，經檢察官為附命戒
    癮治療緩起訴處分確定，期間至112年3月2日止，被告已依
    期履行完成戒癮治療；然於緩起訴處分期間另犯竊盜案件經
    撤銷緩起訴處分確定，檢察官因而依毒品危害防制條例第20
    條第1項規定，聲請對被告施以觀察勒戒處分等事實，均經
    原裁定依卷證審認無誤。
(二)被告已依確定之緩起訴處分命令前往衛生福利部○○療養院執
    行戒癮治療，111年7月25日之尿液毒品檢驗結果呈陰性，經
    醫師評估認已完成戒癮治療，有戒癮治療結案報告、刑案系
    統觀護終結原因表可憑。雖然被告已履行完成戒癮治療，然
    戒癮治療執行完畢之效力，難認與觀察、勒戒或強制戒治已
    執行完畢等視，且不因其間是否另犯施用毒品罪經起訴、判
    刑或執行而有不同(最高法院110年度台上字第2096號判決意
    旨參照)。上開緩起訴處分既遭撤銷確定，檢察官依法必須
    針對被告此次施用毒品犯行，再為繼續偵查或起訴；被告並
    無曾經觀察、勒戒或強制戒治執行完畢之紀錄，有本院被告
    前案紀錄表可憑。則檢察官對於被告本次施用甲基安非他命
    犯行，只能繼續偵查，而繼續偵查即可以選擇聲請法院裁定
    觀察、勒戒或再為戒癮治療之緩起訴處分。
(三)聲請意旨載明被告因有法定事由，經以111年度撤緩字第173
    號撤銷上開緩起訴處分確定等一切情狀，依毒品危害防制條
    例第20條第1項規定聲請法院裁定觀察、勒戒。而被告於緩
    起訴期間所犯之竊盜案件，確經檢察官提起公訴，並經臺灣
    士林地方法院111年度審簡字第620號判決處拘役30日、有期
    徒刑6月，有本院被告前案紀錄表為憑。雖然被告已經完成
    前述戒癮治療，且驗尿亦未出現陽性反應，然毒品常與刑事
    犯罪牽扯，被告有因犯罪經提起公訴之法定撤銷緩起訴處分
    事由，已見被告明知不能為犯罪行為，卻未謹慎行止，難以
    期待其能自律戒毒，仍有再度施用毒品之可能性。參酌毒品
    戒癮治療實施辦法及完成治療認定標準第2條第2項第1款規
    定：「被告有下列情事之一時，不適合為附命完成戒癮治療
    之緩起訴處分。..一.緩起訴處分前，因故意犯他罪，經檢
    察官提起公訴或判決有罪確定。」被告確有不適合再為附命
    完成戒癮治療之緩起訴處分事由。檢察官審酌上情，向原審
    法院聲請對被告為觀察、勒戒，其程序並無不合，尚無裁量
    權濫用之情形，核屬檢察官裁量權適法行使，法院原則上應
    給予尊重。
(四)綜上，原裁定以檢察官未為合義務性裁量，有裁量瑕疵，而
    駁回檢察官之聲請，非無再行研求之餘地。檢察官抗告執此
    指摘原裁定不當，為有理由，應由本院將原裁定撤銷，並為
    保障當事人之審級利益，發回原審法院更為適當之裁定。　
據上論斷，依刑事訴訟法第413條，裁定如主文。　　
中　　華　　民　　國　　111 　年　　11　　月　　24　　日
                    刑事第十四庭審判長法　官  郭豫珍
                                      法　官  潘怡華
                                      法　官  楊明佳
以上正本證明與原本無異。
不得再抗告。
                                      書記官  葉書豪
中　　華　　民　　國　　111 　年　　11　　月　　25　　日